臺灣臺南地方法院民事裁定
109年度消債更更一字第3號
聲  請  人
即  債務人  林玉明
代  理  人  伍安泰律師（法扶律師）
上列聲請人依消費者債務清理條例聲請更生，本院裁定如下：
    主  文
聲請人林玉明自民國一０九年十一月二十三日下午五時起開始更
生程序，並命司法事務官進行本件更生程序。
    理  由
一、按債務人不能清償債務或有不能清償之虞，且無擔保或無優
    先權之債務總額未逾新臺幣（下同）12,000,000元者，於法
    院裁定開始清算程序或宣告破產前，得向法院聲請更生；債
    務人對於金融機構負債務者，在聲請更生或清算前，應向最
    大債權金融機構請求協商債務清償方案，或向其住、居所地
    之法院或鄉、鎮、市、區調解委員會聲請債務清理之調解；
    協商或調解成立者，債務人不得聲請更生或清算，但因不可
    歸責於己之事由，致履行有困難者，不在此限；法院開始更
    生程序之裁定，應載明其年、月、日、時，並即時發生效力
    ；法院裁定開始更生或清算程序後，得命司法事務官進行更
    生或清算程序；必要時，得選任律師、會計師或其他適當之
    自然人或法人一人為監督人或管理人，消費者債務清理條例
    （下稱消債條例）第3 條、第42條第1 項、第151 條第1 項
    、第7 項、第45條第1 項、第16條第1 項分別定有明文。
二、聲請意旨略以：聲請人積欠無擔保或無優先權之債務總額約
    為1,063,670 元，為清理債務，依消債條例第151 條規定，
    於民國109 年4 月間與最大債權金融機構國泰人壽保險股份
    有限公司（下稱國泰人壽公司）進行前置調解，國泰人壽公
    司提供分120 期、週年利率0%、每期（月）償還8,864 元之
    還款方案，惟聲請人現任職阿券禮儀社，每月薪資22,000元
    ，扣除每月生活必要費用14,866元、聲請人之父母即訴外人
    林福券、林王麗卿之扶養費用各1,500 元後，已無力負擔上
    開還款方案，致調解不成立。又聲請人無擔保或無優先權之
    債務未逾12,000,000元，復未經法院裁定開始清算程序或宣
    告破產，亦無依消債條例或破產法之規定而受刑之宣告之情
    。為此，爰依消債條例規定聲請准依更生程序清理債務等語
    。
三、經查：
  ㈠聲請人為一般消費者，並未從事營業，現積欠無擔保或無優
    先權之債務總額約為1,063,670 元，未逾12,000,000元，聲
    請人於109 年4 月間向本院聲請與最大債權金融機構國泰人
    壽公司間債務清理之調解，惟調解並未成立等情，有聲請人
    提出之本院臺南簡易庭調解不成立證明書、財團法人金融聯
    合徵信中心之債權人清冊、當事人綜合信用報告、全國財產
    稅總歸戶財產查詢清單、107 年度綜合所得稅各類所得資料
    清單及戶籍謄本為證（見調字卷第27頁至第35頁，消債更卷
    第29頁，本院卷第31頁至第32頁）。從而，聲請人主張其為
    一般消費者，無擔保或無優先權之債務總額未逾12,000,000
    元，且於提起本件更生聲請前，業已踐行前置調解程序而調
    解不成立等情，應堪認定。
  ㈡聲請人主張其任職阿券禮儀社，每月薪資22,000元等語，有
    聲請人提出之阿券禮儀社薪資明細附卷可稽（見本院卷第30
    頁），此外，查無其他證據資料證明聲請人尚有其主張收入
    以外之所得，是認聲請人每月收入應為22,000元，並以此金
    額作為償債能力之計算基礎。
  ㈢按債務人必要生活費用，以最近1 年衛生福利部或直轄市政
    府所公告當地區每人每月最低生活費1.2 倍定之。受扶養者
    之必要生活費用，準用第1 項規定計算基準數額，並依債務
    人依法應負擔扶養義務之比例認定之，消債條例第64條之2
    第1 項、第2 項分別定有明文。而以最近1 年衛生福利部所
    公告之臺南市每人每月最低生活費12,388元之1.2 倍計算之
    ，即為14,866元，故聲請人自陳每月必要生活費用14,866元
    ，應為可採。又聲請人之父林福券、母林王麗卿均為39年生
    ，每月各領取勞保老年年金給付16,355元、14,569元，林福
    券仍在經營阿券禮儀社，名下有土地5 筆、房屋2 棟、汽車
    3 輛，財產總額2,180,084 元、林王麗卿108 年度領有利息
    所得44,457元、名下有土地2 筆、房屋1 棟，財產總額1,25
    9,724 元，有聲請人提出之戶籍謄本（見本院卷第34頁至第
    35頁），及本院依職權查調之林福券、林王麗卿108 年度稅
    務電子閘門財產所得調件明細表、勞動部勞工保險局109 年
    9 月24日保國三字第10960420450 號函、臺南市政府社會局
    109 年10月20日南市社助字第1091271319號函存卷可佐（見
    本院卷第41頁至第44頁、第47頁至第48頁），應認林福券、
    林王麗卿富雖逾勞工退休年齡，但依林福券、林王麗卿之勞
    保老年年金給付、財產價值及林王麗卿之存款金額，尚無受
    聲請人扶養之必要，聲請人自陳每月支出林福券、林王麗卿
    之扶養費用各1,500 元，並無可採，是認聲請人每月必要生
    活支出為14,866元。
  ㈣聲請人稱其曾於109 年4 月間向本院聲請與最大債權金融機
    構國泰人壽公司進行前置調解，國泰人壽公司提供分120 期
    、週年利率0%、每期（月）償還8,864 元之還款方案，非聲
    請人所能負擔，致調解不成立等語，有聲請人提出之本院臺
    南簡易庭調解不成立證明書附卷可查（見消債更卷第29頁）
    ，且經本院依職權調閱本院109 年度南司消債調字第181 號
    卷宗核閱屬實，故以聲請人上開收入扣除支出之餘額7,134 
    元【計算式：22,000元－14,866元＝7,134 元】，實已不足清
    償上開清償方案。又聲請人名下並無財產等情，有聲請人提
    出之全國財產稅總歸戶財產查詢清單附卷可考（見調字卷第
    35頁）。依此，聲請人陳稱其收入無法負擔全部債務，應堪
    採信。
四、綜上所述，聲請人係一般消費者，積欠之無擔保或無優先權
    之債務在12,000,000元以下，亦曾踐行前置調解程序而調解
    不成立，且綜合聲請人之收入財產及必要生活支出之情形，
    確有不能清償債務之虞之情形。此外，聲請人未經法院裁定
    開始清算程序或宣告破產，亦無依消債條例或破產法之規定
    而受刑之宣告之情，有本院民事紀錄科查詢表、臺灣高等法
    院被告前案紀錄表在卷可憑（見消債更卷第31頁至第33頁）
    ，復查無消債條例第6 條第3 項、第8 條或第46條各款所定
    駁回更生聲請之事由存在，自有藉助更生制度調整其與債權
    人間之權利義務關係，重建其經濟生活之必要。從而，聲請
    人聲請更生，於法應屬有據，爰裁定如主文所示。
中　　華　　民　　國　　109 　年　　11　　月　　23　　日
                        消債法庭法  官　王鍾湄
上開裁定正本係照原本作成。
本裁定不得抗告。
本裁定已於民國109 年11月23日下午5 時公告。
中　　華　　民　　國　　109 　年　　11　　月　　23　　日
                    　　　　    書記官　康紀媛